【裁判字號】    88,自,66
【裁判日期】    890626
【裁判案由】    偽造文書
【裁判全文】
臺灣板橋地方法院刑事判決                            八十八年度自字第六六號
    自  訴  人  丙○○
    被      告  乙○○
右列被告因偽造文書案件，經自訴人提起自訴，本院判決如左：
    主  文
乙○○無罪。
    理  由
一、自訴意旨如自訴狀〔如附件〕。
二、按犯罪事實應依證據認定之，無證據不得推定其犯罪事實，又不能證明被告犯罪
    應諭知無罪之判決，刑事訴訟法第一百五十四條、第三百零一條第一項定有明文
    。次按告〔自〕訴人之告〔自〕訴係以使被告受刑事訴追為目的，是其指訴是否
    與事實相符，仍應調查其他證據以資審認〔五十二年台上字第一三００號判例〕
    。又認定犯罪事實應憑積極證據，倘積極證據不足以為不利於被告事實之認定時
    ，即應為有利被告之認定，更不必有何有利之證據，最高法院三十年上字第八一
    六號著有判例，所謂「積極證據足以為不利被告事實之認定」，依據同院七十六
    年臺上字第四九八六號判例意旨，係指據為訴訟上證明之全盤證據資料，在客觀
    上以達於通常一般之人均不致於有所懷疑，而得確信被告確曾犯罪之程度；若未
    達到此一程度，而有合理懷疑之存在時，即無從為被告有罪之確信。自訴人認被
    告涉偽造文書犯嫌，係以自訴被害情節，暨提出國立臺灣大學畢業證書影本、八
    十四年度特種考試第二次法務部調查局調查人員筆試成績單影本、勞工保險卡影
    本、臺灣臺北地方法院財務執行通知書影本、飛揚傳播事業有限公司〔下稱飛揚
    公司〕變更登記事項卡影本、稅籍資料電腦檔案影本、財務罰鍰繳款書影本、勞
    工保險局函影本、戶口名簿影本等為據；訊據被告乙○○，初則『自白犯行』，
    供稱：「〔以自訴人名義設立飛揚公司〕沒有〔經自訴人同意〕」〔參見本院卷
    第四五頁正面〕，其後改稱：「今天造成這樣，事實整個事我主導，但..，去銀
    行開戶也要本人去。因為剛開始時，我本身有票據，我當時有口頭告知自訴人暫
    時作公司負責人，我再轉回來」〔參見本院卷第一六二頁〕、「〔之前所言不同
    〕因為當時承受家中長輩的壓力。」、「有〔公司設立登記有跟自訴人說〕，當
    時他是學生，他不置可否。公司開戶銀行開戶，要本人去。」〔參見本院卷第一
    六三頁〕等。查：
    〔一〕本院依職權向臺北市政府建設局調閱「飛揚公司」案卷，內附飛揚公司籌
          備處「丙○○」設立於彰化商業銀行長安東路分行第九七一四０一─三八
          三七五─五００號帳戶，係於八十三年八月二十九日開戶同時存入新台幣
          〔下同〕壹佰萬元，並以之充「實收資本額」資以辦理飛揚公司設立登記
          ，有飛揚公司案卷足參，經彰化商業銀行長安東路分行八十八年八月二十
          五日彰長安字第一六一六號函附上開帳戶印鑑卡，其上存戶親簽「丙○○
          」三字，其中「宋」字之「木」中豎「直筆而下『未勾』」，「斌」字之
          「文」字邊中以「ㄋ」加短「捺」構成等特徵，與自訴人於本院審理時簽
          署「丙○○」參字相符〔參見本院卷第四六頁、第六二頁、第六三頁、第
          一二四頁、第一二五頁〕，即連自訴人傳真與本院之文件上署押「丙○○
          」三字亦有上開特徵〔參見本院卷第八二頁〕，而與被告乙○○簽署「宋
          」字之「木」中豎「直筆而下『勾』」不符〔參見本院卷第六四頁、第一
          四五頁、第一五五頁〕，自訴人亦不諱言「當時我媽說我哥哥〔指被告〕
          有是〔事〕要我幫忙，隔天我去找我哥哥，我哥哥帶我去銀行，.. 」〔
          參見本院卷第一六四頁〕，與被告辯稱：「〔之前所言不同〕因為當時承
          受家中長輩的壓力。」、「有〔公司設立登記有跟自訴人說〕，當時他是
          學生，他不置可否。公司開戶銀行開戶，要本人去。」〔參見本院卷第一
          六三頁〕等情相符，堪認飛揚公司籌備處「丙○○」設立於彰化商業銀行
          長安東路分行第九七一四０一─三八三七五─五００號帳戶，係自訴人『
          自己』前去辦理開戶，已足疑自訴人所訴不實。
    〔二〕查證人甲○○與自訴人暨被告係親兄弟，此有自訴人提出之戶口名簿影本
          足參〔附本院卷第一四頁〕，甲○○亦為飛揚公司之股東，亦經自訴人提
          出飛揚公司設立登記事項卡影本足佐〔附本院卷第一０頁〕，質諸自訴人
          「證人甲○○是否為股東？」，自訴人答稱：「名義上是」〔參見本院卷
          第一二二頁〕，『甲○○』於八十八年元月間，具申請書向臺北市政府申
          請飛揚公司設立變更登記事項卡〔附臺北市政府建設局之飛揚公司案卷〕
          ，亦陳明自己係飛揚公司之「股東」，有該申請書足參，質諸承辦之會計
          員即證人戊○○，結證稱：「〔上開申請書〕是自訴人丙○○拿給我的，
          是公司的小姐寫的，..」、「〔甲○○的印章〕是自訴人給的」，再質諸
          自訴人：「為何你有〔甲○○〕印章？」，答稱：「是證人甲○○給我的
          」，質諸證人甲○○：「聲請書上之〔甲○○〕印章是否你拿給自訴人的
          ？」，證人甲○○答稱：「是的」〔參見本院卷第一二二頁、第一二三頁
          〕，互核相符，堪認證人甲○○亦明知自己係飛揚公司之股東，始提出自
          己之印章供自訴人以股東甲○○之名義申請飛揚公司之變更登記事項卡，
          並參酌自訴人親自前往彰化商業銀行長安東路分行開立飛揚公司籌備處「
          丙○○」帳戶，業見前述，尤見，飛揚公司於設立登記之初，自訴人即同
          意為飛揚公司股東暨負責人、證人甲○○同意為飛揚公司之股東，凡此，
          未便遽繩被告以偽造文書罪刑。
    〔三〕飛揚公司設立登記之「資本額」由丁○○會計師查核簽證，有前開公司設
          立登記資本額查核報告書，並有「丙○○」代表飛揚公司於八十三年八月
          二十九日簽立之委託書一紙足參〔附臺北市政府建設局之飛揚公司案卷〕
          ，經將委託書「丙○○」參字，經將自訴人、被告提出之參考字跡、於本
          院之簽字等字跡充參考字跡送請憲兵司令部刑事鑑驗中心鑑驗委託書上「
          丙○○」參字究為自訴人親簽或係被告偽簽，獲覆「委託書上『丙○○』
          簽名字跡特徵不足」等情，無法鑑定，此有憲兵司令部八十九年四月二十
          一日〔八九〕綱得字第０五一六一號鑑驗通知書足參〔附本院卷第一三一
          頁〕，自難遽認係被告「偽造」。證人即會計師丁○○或證稱：「不是我
          辦的」、「被告及自訴人沒有委託我辦這些，我只有看他資產多少，符合
          我就簽名，我是看存摺符合就簽名」〔參見本院卷第六一頁、第六二頁〕
          ，所證情節，不能為不利於被告之論據。
    〔四〕自訴人提出國立臺灣大學畢業證書影本、八十四年度特種考試第二次法務
          部調查局調查人員筆試成績單影本、戶口名簿影本、勞工保險卡影本、臺
          灣臺北地方法院財務執行通知書影本、稅籍資料電腦檔案影本、財務罰鍰
          繳款書影本、勞工保險局函影本，不足認被告涉偽造文書犯嫌。考自訴人
          提起本訴，要在「無多餘之金錢繳納飛揚公司所積欠壹佰柒拾柒萬元以上
          之稅款」、「惟有提起自訴一途以證明飛揚公司之債務、罰鍰、稅捐等所
          有法律行為皆與自訴人無關」〔參見本院卷第三頁反面─自訴狀〕，惟自
          訴人所訴情節，不足認被告涉偽造文書犯嫌，業見前述，苟確有積欠國家
          稅款等情，允宜尋正途清理，始為正辦。此外，復查無其他積極確切之事
          證，足認被告涉自訴人指訴之偽造文書犯嫌，當屬不能證明被告犯罪，爰
          依法為無罪之諭知。
據上論斷，應依刑事訴訟法第三百四十三條、第三百零一條第一項，判決如主文。
中      華      民      國      八十九      年     六     月   二十六   日
                                      臺灣板橋地方法院刑事第五庭
                                          法  官  陳  福  來
右正本證明與原本無異
如不服本判決應於送達後十日內向本院提出上訴狀
                                          書記官  陳  春  銘
中      華      民      國      八十九      年     七     月     一     日


司法院資訊處製作；財團法人民間司法改革基金會備份。
